臺灣臺北地方法院民事判決　九十一年訴字第四二五○號
　　原　　　告　台灣土地銀行
　　法定代理人　甲○○
　　訴訟代理人　乙○○
　　　　　　　　丙○○
　　被　　　告　丁○○○
右當事人間清償借款事件，本院判決如左：
    主　　文
壹、被告應給付原告下列金錢：
  (1)本金：新台幣陸拾肆萬捌仟伍佰零柒元。
  (2)利息：自民國八十九年十二月三日起至清償日止，按年息百分之柒點柒肆計算之
          利息。
  (3)違約金：自民國九十一年一月三日起至清償日止，均按右述利率百分之五計算之
    違約金。
貳、原告其餘之訴駁回。
、訴訟費用由被告負擔。
肆、本判決於原告以新台幣貳拾萬元或等值之中央政府公債重大交通建設公債八十六
    年度乙類第三期債票供擔保後，得假執行。
伍、原告其餘假執行之聲請駁回。
    事　　實
壹、原告方面：
一、聲明：
  (一)如主文第一項所示本金、利息，及自民國九十年一月三日起至清償日止，其逾期
    在六個月以內按右述利率百分之十；逾期在六個月以上者，就超過部份按右述利
    率百分之二十計算之違約金。
  (二)訴訟費用由被告負擔。
  (三)願以現金或等值之中央政府公債重大交通建設公債八十六年度乙類第三期債票供
    擔保，請准宣告假執行。
  訴訟標的：保證債務清償請求權。
二、陳述：
  (一)第三人杜文彬於民國（下同）八十八年八月二十四日，邀被告丁○○○與訴外人
    林志賢為連帶保證人，簽發借據一張，向原告借款新台幣（以下同）柒拾伍萬元
    ，期限七年。自八十八年九月三日起按年息百分之七．四計算利息（機動利率）
    ，按月平均攤還本息，如未按期償還時，借款人即喪失期限之利益。遲延清償時
    ，其逾期六個月以內者，按上開利率百分之十，超過六個月者，按原利率百分之
    二十加付違約金。但杜君僅繳款至八十九年十二月二日止，尚積欠聲明第一項所
    示本金、利息、違約金，依上開約定，本件借款應視為全部到期。為此提起本訴
    。（見起訴狀）
  (二)被告確實有清償自己借款，我們是針對連帶保證人部分起訴。對主債務人杜君已
    經有執行名義，並且扣薪，但主債務人現在行蹤不明，我們會對主債務人繼續執
    行。對另一保證人林志賢我們也有扣薪。（見審理卷第二十二頁）
三、證據：提出借據影本一張。
貳、被告方面：
一、聲明：駁回原告之訴。
二、陳述：
    當時我們沒錢才會連保，我自己的部分有按時繳，但我沒能力繳杜文彬部分，請
    求原告不要叫我們繳違約金部分，我自己的還要三年多才能還完。我是殘障現在
    沒有收入，願意還錢，但要等到我自己的部分還完。（見審卷第一八頁）
三、證據：提出殘障手一份。
    理　　由
一、原告主張杜君借款未依約償還之事實，已據其提出與所述相符借據為證，且經被
    告自認，應認原告之主張被告負有保證債務為真正。
二、按民法第二百五十二條規定：「約定之違約金額過高者，法院得減至相當之數額
    。」，約定之違約金苟有過高情事，法院即得依此規定核減至相當之數額，並無
    應待至債權人請求給付後始得核減之限制。此項核減，法院得以職權為之，亦得
    由債務人訴請法院核減（參見最高法院七十九年台上字第一六一二判決）。被告
    抗辯約定違約金過一節，本院審酌被告與主債務人杜文彬連保向原告借款，被告
    對於自身借款均按時清償，由於本身係重度視障人士，目前無力償付杜君債務，
    認為關於保證債務違約金比例略高，應酌減為借款利率百分之五較屬適當。（原
    告對於杜君已取得執行名義，故對於主債務人權利不受影響）。
三、原告依據保證債務清償請求權提起本訴，請求被告給付主文第一項所示本金、利
    息、違約金，合於法律規定，應予准許；超過部分為無理由，應予駁回。（依民
    法第七百四十九條規定，保證人向債權人為清償後，於其清償之限度內，承受債
    權人對於主債務人之債權；但不得有害於債權人之利益。附此說明）
四、原告陳明願供擔保以代釋明，聲請宣告假執行，經核其勝訴部份，合於法律規定
    ，爰酌定相當之擔保金或等值債券額宣告之；其餘假執行之聲請，因該部份訴之
    駁回而失所依據，應予駁回。
五、綜上所論，原告之訴為一部有理由，一部無理由，第七十九條但書、第三百九十
    條第二項，判決如主文。（一、二審訴訟費用係法院所收取之各項費用，不含律
    師費等費用。）
中　　　華　　　民　　　國　　九十一　　年　　　十　　　月　　  三  　　日
                                    民事第二庭法官    吳燁山
右為正本，係照原本作成。
如對本判決不服，應於送達後廿日內，向本院提出上訴狀（應按對方人數提出影本）
；財產權訴訟，應按上訴利益百分之一．六五，繳納上訴費。另提出雙掛號郵票十份
─每份三十四元。
中　　　華　　　民　　　國　　九十一　　年　　　十　　　月　　  三  　　日
　　　　　　　　　　　　　　　　　　　　法院書記官　　柯月英
